【裁判字號】    97,台上,1860
【裁判日期】    970430
【裁判案由】    違反毒品危害防制條例
【裁判全文】
最高法院刑事判決            九十七年度台上字第一八六０號
上  訴  人  台灣高等法院花蓮分院檢察署檢察官
上  訴  人
即  被  告  甲○○
上列上訴人等因被告違反毒品危害防制條例案件，不服台灣高等
法院花蓮分院中華民國九十七年一月二十九日第二審更審判決（
九十六年度上更(一)字第一０二號，起訴案號：台灣花蓮地方法院
檢察署九十五年度偵字第六二四六號、九十六年度偵字第四一七
號），提起上訴，本院判決如下：
    主  文
原判決撤銷，發回台灣高等法院花蓮分院。
    理  由
本件原判決撤銷第一審關於販賣第一級毒品、販賣第二級毒品部
分之科刑判決，改判仍論上訴人即被告甲○○以連續販賣第一級
毒品罪，累犯，處無期徒刑，褫奪公權終身；又連續販賣第二級
毒品罪，累犯，處有期徒刑七年四月；併均為相關從刑之宣告，
暨就主刑及褫奪公權部分，定其應執行之刑為無期徒刑，褫奪公
權終身。固非無見。
惟查：（一）有罪之判決書，須認定犯罪事實，並說明其所憑之
證據及認定之理由，使事實與理由兩相一致，方為合法。依卷附
通訊監察譯文（警卷(一)譯文第三三頁）就原判決附表一編號六，
王文治第二次於民國九十五年五月二十九日向被告購買海洛因部
分，並未有購買毒品金額新台幣（下同）五千元之記載，檢察官
起訴書亦記載為「金額不詳」，迄原審上訴審判決仍同此認定，
原判決認係購買五千元，並以此計算被告犯罪所得之總額，資為
沒收諭知之基礎，然未說明其所憑之證據，有判決理由不備之違
誤。（二）依法應於審判期日調查之證據雖已調查，而其內容未
明瞭者，即與未經調查無異，如遽行判決，仍屬應於審判期日調
查之證據而未予調查，尚不得遽對被告為有利或不利之認定。又
毒品危害防制條例第十九條第一項規定：犯第四條至第九條、第
十二條、第十三條或第十四條第一項、第二項之罪者，其供犯罪
所用或因犯罪所得之財物，均沒收之，如全部或一部不能沒收時
，追徵其價額或以其財產抵償之。此係採義務沒收主義，凡供犯
上開之罪所用或因犯罪所得之財物，均應宣告沒收，並不以扣案
者為限，如不能沒收時，追徵其價額或以其財產抵償之，法院無
審酌之餘地。原判決理由引用卷內通訊監察譯文，資為認定被告
犯罪之論據之一（見原判決第二頁），購毒者既以電話與被告連
繫買賣毒品事宜，則供被告聯絡販賣第一級、第二級毒品所用之
行動電話（及SIM 卡），是否係其所有，應否宣告沒收，原審未
予調查論斷，有判決理由不備及調查職責未盡之違法。（三）毒
品危害防制條例第十九條第一項所定，應沒收之供犯罪所用之物
，雖不以扣案為必要，但以屬於犯罪行為人所有者為限。原判決
雖以分裝袋一批、電子秤一台，均為被告所有，且係供其販賣第
一級、第二級毒品所用之物，應依該條項規定，併為沒收之宣告
。惟於理由內並未說明認定該等物品均屬被告所有之所憑證據，
亦屬理由不備。以上或為檢察官與被告上訴意旨所指摘，或為本
院得依職權調查之事項，應認原判決仍有撤銷發回更審之原因。
又扣案分裝袋一批究係數量若干，未予勘驗查明，及其如尚未用
以分裝毒品，應祇係供犯罪預備之物，得否依毒品危害防制條例
第十九條第一項規定諭知沒收？再原判決事實欄一記載：扣得第
二級毒品安非他命四包「淨重毛重」共約三十二點九八公克等語
（見原判決第二頁），其中「毛重」二字是否贅載？原判決附表
一編號六所載被告販賣海洛因六次予王文治之金額，如果無訛，
合計應為四萬二千元，其載為三萬七千元（見原判決第八頁），
似屬誤算；另原判決附表一就販賣第一級毒品地點簡略記載為「
中央路三段」等，尚欠完整，案經發回，宜併注意及之。
據上論結，應依刑事訴訟法第三百九十七條、第四百零一條，判
決如主文。
中    華    民    國  九十七  年    四    月   三十   日
                      最高法院刑事第十一庭
                          審判長法官  邵  燕  玲
                                法官  李  伯  道
                                法官  孫  增  同
                                法官  吳      燦
                                法官  李  英  勇
      本件正本證明與原本無異
                                      書  記  官
中    華    民    國  九十七  年    五    月    二    日
                                                      K


司法院資訊處製作；財團法人民間司法改革基金會備份。
